臺灣高等法院高雄分院刑事判決
111年度交上易字第34號
上  訴  人  
即  被  告  莊興文


上列上訴人因公共危險案件，不服臺灣澎湖地方法院111年度交
易字第2號，中華民國111年3月22日第一審判決（起訴案號：臺
灣澎湖地方檢察署111年度偵字第12號），提起上訴，本院判決
如下：
    主  文
上訴駁回。
    事實及理由
一、證據能力：
    按被告以外之人於審判外之言詞或書面陳述，屬傳聞證據，
    原則上不得作為證據；惟按被告以外之人於審判外之陳述，
    雖不符刑事訴訟法第159條之1至第159條之4之規定，而經當
    事人於審判程序同意作為證據，法院審酌該言詞陳述或書面
    陳述作成時之情況，認為適當者，亦得為證據，刑事訴訟法
    第159條第1項、第159條之5第1項分別定有明文。查本判決
    所引用屬於傳聞證據之部分，均已依法踐行調查證據程序，
    且檢察官、上訴人即被告甲○○（下稱被告）於本院準備程序
    時，均對證據能力表示不爭執（見本院卷第43頁），迄至言
    詞辯論終結止，均未聲明異議，基於尊重當事人對於傳聞證
    據之處分權，及證據資料愈豐富愈有助於真實發現之理念，
    本院審酌該等證據作成時情況，並無違法取證之瑕疵，且無
    顯不可信之情形，以之作為證據應屬適當，自均有證據能力
    。
二、經本院審理結果，認第一審以被告吐氣所含酒精濃度達每公
    升零點二五毫克以上駕駛動力交通工具，累犯，處有期徒刑
    7月。經核並無不當，應予以維持，並引用第一審判決書記
    載之事實、證據及理由（如附件）。
三、被告對原判決提起上訴，上訴意旨略以：被告從事油漆工作
    ，尚有未成年之長子就讀於樹人護校、長女就讀於育英護校
    均賴被告扶養，倘若身陷囹圄，舉家勢必斷炊，且兒女隨之
    輟學，情何以堪，故原審判處徒刑7月，尚嫌過重，請撤銷
    改判得易科罰金之刑度。
四、本院駁回上訴之理由：
    按量刑之輕重係屬事實審法院得依職權自由裁量之事項，茍
    已斟酌刑法第57條各款所列情狀而未逾法定刑度，即不得遽
    指為違法（最高法院72年台上字第6696號、75年台上字第70
    33號判例可資參照）。又在同一犯罪事實與情節，如別無其
    他加重或減輕之原因，下級審法院量定之刑，亦無過重或失
    輕之不當情形，則上級審法院對下級審法院之職權行使，原
    則上應予尊重（最高法院85年度台上字第2446號判決參照）
    。本件原審於判決中已敘明被告前有3次同罪質之公共危險
    前科紀錄，卻仍再犯本案之犯罪情節、犯罪手段，並考量被
    告事後始終坦承犯行之犯後態度、素行等刑法第57條所列各
    款事由，為其量刑之基礎，已難謂原審就本案刑之裁量有違
    平等或比例原則之情。法院原期能透過家庭、社會力量協助
    其知所警惕，然被告卻仍未能把握機會，明知酒精成分對人
    之意識控制能力具有不良影響，超量飲酒後會導致對週遭事
    物之辨識及反應能力較平常狀況薄弱，若仍駕車在道路上行
    駛，對往來之公眾及駕駛人自身皆具有高度危險性，屬社會
    大眾難以寬容之行為，政府更三令五申宣導酒後不得駕車，
    被告竟枉顧自身及公眾安全，於前案易科罰金執行完畢後，
    於本案再度飲酒後貿然駕車上路，足見其猶心存僥倖，誤認
    縱然再次酒後駕車，法院仍予易科罰金之機會，未能確實從
    以往執行易科罰金紀錄中記取教訓，顯已嚴重危及道路交通
    安全秩序及用路人車安全，造成法秩序等公益之危害非輕，
    守法意識實屬不佳，難以其上訴所指個人家庭因素等各情，
    而認可予從輕量處得易科罰金之有期徒刑。是被告徒以量刑
    過重，指摘原判決不當，為無理由，應予駁回。
據上論結，應依刑事訴訟法第368 條、第373 條，判決如主文。
本案經檢察官黃政德提起公訴，檢察官何景東到庭執行職務。　
中　　華　　民　　國　　111 　年　　7 　　月　　28　　日
                  刑事第七庭    審判長法  官  李璧君
                                      法  官  葉文博
                                      法  官  石家禎
以上正本證明與原本無異。
不得上訴。
中　　華　　民　　國　　111 　年　　7 　　月　　28　　日
　　　　　　　　　　　　　　　　　　　書記官  楊馥華
【附件】
臺灣澎湖地方法院刑事判決
111年度交易字第2號
公　訴　人　臺灣澎湖地方檢察署檢察官
被　　　告　甲○○　
指定辯護人　本院公設辯護人張寅煥　
上列被告因公共危險案件，經檢察官提起公訴（111度偵字第12
號），被告於準備程序中就被訴事實為有罪之陳述，經法官告知
簡式審判程序意旨，並聽取檢察官、被告及辯護人之意見後，裁
定依簡式審判程序審理，並判決如下：
    主      文
甲○○吐氣所含酒精濃度達每公升零點二五毫克以上駕駛動力交通
工具，累犯，處有期徒刑柒月。
    事實及理由
一、本件被告所犯非死刑、無期徒刑或最輕本刑有期徒刑3年以
    上之罪，或高等法院管轄第一審案件，其就被訴事實為有罪
    之陳述，經告知被告簡式審判程序之旨，並聽取檢察官、被
    告及辯護人之意見後，裁定改行簡式審判程序。本件之證據
    調查，依刑事訴訟法第273條之2規定，不受同法第159條第1
    項、第161條之2、第161條之3、第163條之1及第164條至第1
    70條規定之限制，合先敘明。
二、本件犯罪事實及證據，除證據部分補充：被告於準備程序及
    審理時之自白外，餘均引用檢察官起訴書之記載（如附件）
    。
三、論罪科刑：
　㈠按行為後法律有變更者，適用行為時之法律，但行為後之法
    律有利於行為人者，適用最有利於行為人之法律，刑法第2
    條第1項定有明文。被告行為後，刑法第185條之3第1項規定
    業於民國111年1月28日修正公布，並於同年月30日施行。修
    正前刑法第185條之3第1項原規定：「駕駛動力交通工具而
    有下列情形之一者，處2年以下有期徒刑，得併科20萬元以
    下罰金：一、吐氣所含酒精濃度達每公升0.25毫克或血液中
    酒精濃度達百分之0.05以上。二、有前款以外之其他情事足
    認服用酒類或其他相類之物，致不能安全駕駛。三、服用毒
    品、麻醉藥品或其他相類之物，致不能安全駕駛。」，修正
    後刑法第185條之3第1項則規定：「駕駛動力交通工具而有
    下列情形之一者，處3年以下有期徒刑，得併科30萬元以下
    罰金：一、吐氣所含酒精濃度達每公升0.25毫克或血液中酒
    精濃度達百分之0.05以上。二、有前款以外之其他情事足認
    服用酒類或其他相類之物，致不能安全駕駛。三、服用毒品
    、麻醉藥品或其他相類之物，致不能安全駕駛。」，是上開
    條文修正後，有期徒刑及罰金刑之上限業已提高，經比較新
    舊法結果，修正後之規定並無較有利於被告之情形，自應依
    刑法第2條第1項前段規定，適用被告行為時即修正前之刑法
    第185條之3第1項規定論處。是核被告所為，係犯修正前刑
    法第185條之3第1項第1款之不能安全駕駛動力交通工具罪。
    被告前因公共危險案件，經本院判處有期徒刑5月確定，於
    民國110年7月26日執行完畢，有臺灣高等法院被告前案紀錄
    表可稽，此次於110年12月24日再犯本案，係徒刑執行完畢5
    年內故意再犯本件有期徒刑以上之罪，為累犯，依司法院釋
    字第775號解釋所示，為避免發生罪刑不相當之情形，法院
    就該個案依該解釋意旨，裁量是否加重最低本刑；考量被告
    構成累犯之犯罪紀錄，與本案罪名、犯罪類型完全相同，認
    適用刑法第47條累犯加重之規定並無罪刑不相當之情事，爰
    依刑法第47條第1項規定，加重其刑。
  ㈡爰審酌被告曾有3次因不能安全駕駛致交通危險罪之犯罪紀錄
    （上開構成累犯之前科紀錄於量刑時不再重覆評價），有臺
    灣高等法院被告前案紀錄表在卷可參，其明知酒精成分對人
    之意識、判斷及行為控制能力均具有不良影響，酒後駕車對
    一般往來之公眾及駕駛人自身皆具有高度危險性，對於駕駛
    人自身及其他道路使用者之生命、身體、財產均生重大危害
    ，仍於服用酒類後駕駛自用小客車並違規行駛於公眾往來之
    道路上，顯然未從前案記取教訓，避免酒駕，行為實屬不當
    ，另被告經警對其施以酒精濃度檢測，測得其吐氣中所含酒
    精濃度為每公升1.62毫克，高於法定標準值甚多，酒醉程度
    不低，被告之犯罪情節並非輕微，自應量處不得易科罰金之
    刑，以圖矯治其不良之酒後駕駛習慣；而慮及被告犯後坦承
    犯行，態度尚可，兼衡被告於本院審理時自陳：高職畢業之
    智識程度、從事油漆工、每月收入約新臺幣7萬元、已婚、2
    名子女未成年、無需照顧父母之家庭經濟狀況等一切情狀，
    量處如主文所示之刑。
據上論斷，應依刑事訴訟法第273條之1第1項、第299條第1項前
段、第310條之2、第454條第2項，修正前刑法第185條之3第1項
第1款、刑法第2條第1項前段、第47條第1項，刑法施行法第1條
之1第1項，判決如主文。
本案經檢察官黃政德提起公訴及到庭執行職務。
中　　華　　民　　國　　111 　年　　3 　　月　　22　　日
　　　　　　      刑事庭  法　官　王政揚
以上正本證明與原本無異。
如不服本判決，應於收受判決後20日內向本院提出上訴書狀，並
應敘述具體理由；其未敘述上訴理由者，應於上訴期間屆滿後20
日內向本院補提理由書(均須按他造當事人之人數附繕本)「切勿
逕送上級法院」。
中　　華　　民　　國　　111 　年　　3 　　月　　22　　日
　　　　　　　　　        書記官　莊茹茵
附錄本案論罪科刑法條：
修正前刑法第185條之3第1項第1款：
駕駛動力交通工具而有下列情形之一者，處2年以下有期徒刑，
得併科20萬元以下罰金：
一、吐氣所含酒精濃度達每公升0.25毫克或血液中酒精濃度達0.
    05％以上。
附件：　
臺灣澎湖地方檢察署檢察官起訴書
                                       111年度偵字第12號
　　被　　　告　甲○○　
上列被告因公共危險案件，已經偵查終結，認應提起公訴，茲將
犯罪事實及證據並所犯法條分敘如下：
　　　　犯罪事實
一、甲○○前因公共危險案件，經臺灣澎湖地方法院以110年度馬
    交簡字第15號判決判處有期徒刑5月確定，於民國110年7月2
    6日易科罰金執行完畢。詎其不知悔改，於110年12月23日19
    時30分許，在澎湖縣○○市○○里000○0號住處，飲用高粱酒及
    啤酒後，應知吐氣之酒精濃度達每公升0.25毫克，不得駕駛
    動力交通工具，仍於翌（24）日凌晨2時許，自前開地點酒
    後駕駛車牌號碼000-0000號自小客車上路，於同日2時30分
    許，自澎湖縣○○市○○路00號前由西向東方向起駛，因紅線違
    停，在光明路43號前為警攔查，發現其身散發酒味，於同日
    凌晨2時56分許，測得其口中吐氣之酒精濃度為每公升1.62
    毫克，查知上情。
二、案經澎湖縣政府警察局馬公分局報告偵辦。
 　　　 證據並所犯法條
一、證據清單：
編號 證據名稱 待證事項 1 被告甲○○於警詢及本署偵訊中之供述。 被告坦承前揭犯行不諱。 2 被告之酒精測定紀錄表、財團法人台灣商品檢測驗證中心呼氣酒精測試器檢定合格證書各1張。 警方於110年12月24日凌晨2時56分許，對被告施以吐氣酒精濃度檢測，測得其吐氣所含酒精濃度為每公升1.62毫克之事實。 3 澎湖縣政府警察局舉發違反道路交通管理事件通知單2張、刑案現場平面圖、公路監理電子閘門系統查詢、車輛詳細資料報表各1張、現場照片4張。 佐證被告前揭犯罪事實。 
二、核被告甲○○所為，係犯刑法第185條之3第1項第1款之不能安
    全駕駛動力交通工具罪嫌。又被告有犯罪事實欄所示犯罪科
    刑及執行完畢情形，有本署刑案資料查註紀錄表在卷可稽，
    其於受有期徒刑執行完畢後，5年內故意再犯本件有期徒刑
    以上刑期之罪，為累犯，茲考量被告構成累犯之前案犯罪即公
    共危險犯行，與本案罪名、犯罪類型相同，可見其就此類犯行之
    刑罰反應力甚為薄弱，因認適用刑法第47條累犯加重之規定並
    無罪刑不相當之情事，揆諸司法院釋字第775號解釋意旨，請
    依刑法第47條第1項規定，加重其刑。
三、依刑事訴訟法第251條第1項提起公訴。
  　此　致
臺灣澎湖地方法院
中　　華　　民　　國　 111　　年　　1 　　月　　20　　日
　　　　　　　　　　　　　　　檢　察　官　黃政德
上述正本證明與原本無異
中　　華　　民　　國　 111　　年　　1 　　月　　25　　日
　　　　　　　　　　　　　　　書  記  官  葉天富
附錄所犯法條　　
中華民國刑法第185條之3
駕駛動力交通工具而有下列情形之一者，處 2 年以下有期徒刑
，得併科 20 萬元以下罰金：
一、吐氣所含酒精濃度達每公升零點二五毫克或血液中酒精濃度
    達百分之零點零五以上。
二、有前款以外之其他情事足認服用酒類或其他相類之物，致不
    能安全駕駛。
三、服用毒品、麻醉藥品或其他相類之物，致不能安全駕駛。
因而致人於死者，處 3 年以上 10 年以下有期徒刑；致重傷者
，處 1 年以上 7 年以下有期徒刑。
曾犯本條或陸海空軍刑法第 54 條之罪，經有罪判決確定或經緩
起訴處分確定，於五年內再犯第 1 項之罪因而致人於死者，處
無期徒刑或 5 年以上有期徒刑；致重傷者，處 3 年以上 10 年
以下有期徒刑。